最高法院刑事判決　　　　　　　　　　　　　　　九十一年度台上字第二四五○號
　　上　訴　人　庚○○
　　　　　　　　己○○
　　　　　　　　甲○○
　　　　　　　　丁○○
　　　　　　　　辛○○
　　　　　　　　乙○○
　　　　　　　　戊○○
　　　　　　　　丙○○
右上訴人等因違反貪污治罪條例案件，不服福建高等法院金門分院中華民國九十年六
月二十八日第二審判決（九十年度上訴字第五號，起訴案號：福建金門地方法院檢察
署八十九年度偵字第三七號），提起上訴，本院判決如左：
    主  文
上訴駁回。
    理  由
按刑事訴訟法第三百七十七條規定，上訴於第三審法院，非以判決違背法令為理由，
不得為之。是提起第三審上訴，應以原判決違背法令為理由，係屬法定要件。如果上
訴理由狀並未依據卷內訴訟資料，具體指摘原判決不適用何種法則或如何適用不當，
或所指摘原判決違法情事，顯與法律規定得為第三審上訴理由之違法情形，不相適合
時，均應認其上訴為違背法律上之程式，予以駁回。本件上訴意旨略稱：(一)依金門縣
政府民國（下同）八十七年三月十八日（八七）府民字第０五一四五號及同年九月一
日（八七）府民字第一七四六四號函文內容可知，縣政府預算編列之機具費新台幣（
下同）五萬元補助款，係提供由各村里長自由選購，如何採購，何時採購，並未加以
任何限制，採購之物品屬村里長個人所有，性質類近於「公法上之贈與款項」，依證
人陳朝金、翁克文、許秀珍等人到庭供證，亦可知本補助之核發，確為新制，無明確
之執行細則或法規可資遵循，村里長只要於任期內購買符合機具項目內之物，自得領
取機具費五萬元，即應認符合請領程序，無任何不法可言，更非詐取財物之行為，原
審判決就上開有利於上訴人等之證人證詞，未予斟酌，亦未說明不採之理由，復未論
斷何以本案應適用縣政府說明函所未表示之程序，有判決不備理由之違法。(二)依證人
陳天從到庭證稱：我收到四十萬元之後，就打電話找村里長請他們牽車，其中有兩、
三個村里長說現在的機車還可以騎，他在任內四年來牽車就可以，因為有運費，所以
我收二千元的訂金，開給他們四萬八千元的支票，二千元是當成買賣價金的一部分，
我認為是定金等語，可知上訴人等確有與陳天從購買機車之意，並給付買賣價金之一
部分即二千元，僅係交付機車之時點因個人需求而有不同。原審逕自採納陳天從於一
審之證詞而為不利於上訴人等之認定，不採上開有利於上訴人等之證詞，且未加以說
明理由，有理由不備及採證與卷內資料不符之理由矛盾之違法。(三)第一審法院傳訊證
人陳天從時，並未通知上訴人等及辯護人到庭，使上訴人等及辯護人無從依刑事訴訟
法第一百六十六條規定行使詰問權，該調查證據之程序顯非合法，依同法第一百五十
五條第二項規定，該未經合法調查之證據，自不得作為判斷事實之依據，原判決仍以
之作為認定事實之主要依據，其認事用法亦顯有違背刑事訴訟法規定之證據法則等語
。
惟查原判決認定上訴人等八人有事實欄所載之犯行，因而維持第一審論處其八人共同
依據法令從事公務之人員利用職務上之機會詐取財物罪刑之判決，駁回其八人在第二
審之上訴，係依憑證人即大勝機車行負責人陳天從之證述，佐以上訴人等於檢察官偵
查及一審法院審理中亦均坦承：實際上並未向大勝機車行購買機車，有請陳天從製作
購買機車收據，持以向金沙鎮公所請領補助款等情，以及卷附購車收據影本、金門縣
農會支票存根各八紙及金門縣各鄉鎮第七屆村里長名冊一本等事證，為其論據。並
明：(一)上訴人等雖否認伊等有利用職務上機會詐取財物之意思，並辯稱：依縣政府函
文，只須檢具收據報帳即屬檢據核銷，伊等係與陳天從成立買賣機車之預約等語，上
訴人己○○、丁○○、丙○○並辯稱：伊等於請領補助款前已自費購買行動電話、電
腦、傳真機等物等語；而證人即金門縣金沙鎮公所主計員許秀珍雖亦證稱：上開補助
款是補助性質，免列入公有財產，機具所有權最後亦歸各村里長所有等語。惟依金門
縣政府八十七年三月十八日（八七）府民字第０五一四五號及同年九月一日（八七）
府民字第一七四六四號函文內容明確指出：村里長請領機車等機具補助款須「核實列
支」、「檢據按程序撥款及核銷」等情，顯見金門縣政府補助村里長機具費，係於各
村里長實際購買兩輪機車、通訊器具或電腦後，始能檢具購買收據向鄉鎮公所請領五
萬元範圍內之補助款，而非謂各村里長得僅憑虛偽之收據，在未實際購買機具之情況
下亦得請領補助款，此亦據證人許秀珍、翁克文（即金門縣政府民政局地方自治科課
長）、陳朝金（即原任金門縣政府民政局長）於一審證述明確，況證人陳天從已於法
院審理中證稱：上訴人等為請領補助款，而要求伊開立購買機車之不實收據，持向鄉
鎮公所報帳，經檢察官起訴後，始有部分村里長趕快至伊店裏去買機車等語，足證上
訴人等前揭所辯，係飾詞企圖推卸刑責，委無足採等理由綦詳。按：(一)證人陳天從雖
於原審曾證稱：有關補助款與支票面額差額之二千元，對上訴人等來說是訂金，對伊
來說是運費成本，這二千元當成買賣價金的一部分，伊認為是定金等語，惟其於同一
庭訊已供稱：上訴人等請領之補助款由伊代為領到款項，而簽發支票交付上訴人之時
，當時上訴人等均沒有購買機車等語（見原審上訴字卷第一二八頁）甚屬明確，核與
其於一審供稱：上訴人等沒有購買機車，也沒有下訂金等語等情（見一審訴字卷第一
０五頁）相符。原審憑以認定上訴人等實際上並未向陳天從購買機車，尚難遽指原判
決即有理由不備或理由矛盾之違誤。(二)第一審法院傳喚證人陳天從到庭訊問時，雖漏
未通知上訴人等及辯護人到庭，惟原審再次傳訊該證人到庭作證時，已同時通知上訴
人等及辯護人到庭，並准伊等行使詰問權而由辯護人對該證人為詰問（見上訴字卷第
一一八頁至第一三０頁），於言詞辯論時，並提示該證人於偵審中證言給予上訴人等
辯論之機會，應認對該證人證言已踐行合法之調查程序，自難遽指為未經合法調查之
證據。其餘上訴意旨徒憑己見，就原審採證認事職權之行使或原判決已論斷說明事項
，重複為事實之爭辯，亦非適法之上訴理由。上訴意旨指摘各項，均核與法律規定得
為第三審上訴理由之違法情形不相適合，其上訴違背法律上之程式，應予駁回。
據上論結，應依刑事訴訟法第三百九十五條前段，判決如主文。
中      華      民      國    九十一    年      五      月      二      日
                              最高法院刑事第十一庭
                                  審判長法官  呂  潮  澤
                                        法官  白  文  漳
                                        法官  陳  世  雄
                                        法官  孫  增  同
                                        法官  林  開  任
      右正本證明與原本無異
                                              書  記  官
中      華      民      國    九十一    年      五      月      七      日
